【裁判字號】    94,家抗,6
【裁判日期】    950127
【裁判案由】    指定遺產管理人
【裁判全文】
臺灣彰化地方法院民事裁定               94年度家抗字第6號
抗  告  人  財政部國有財產局台灣中區辦事處彰化分處
法定代理人  丁○○
代  理  人  戊○○
相  對  人  彰化縣花壇鄉農會
法定代理人  丙○○
代  理  人  乙○○
上列抗告人因與相對人彰化縣花壇鄉農會間指定遺產管理人事件
，不服本院中華民國94年8月10日所為94年度財管字第36號裁定
，提起抗告，本院裁定如下：
    主    文
原裁定廢棄。
指定甲○○（男，民國○○年○月○○日生，國民身份證統一編號：
Ｚ000000000號，住彰化縣花壇鄉長沙村禾田巷507弄15號）為被
繼承人郭美珠（女，民國○○年○月○○日生，國民身份證統一編號
：Ｚ000000000號，生前住彰化縣花壇鄉長沙村禾田巷507弄15號
，於民國93年6月7日死亡）之遺產管理人。
聲請及抗告程序費用由被繼承人郭美珠之遺產負擔。
    理    由
一、原裁定意旨略以：本件相對人即原聲請人主張被繼承人郭美
    珠及連帶保證人吳興旺前曾向相對人借款新台幣450萬元整
    ，而相對人前曾就上開借款向本院聲請核發支付命令，經本
    院以88年度促字第19577號支付命令對彼等聲請強制執行，
    因無人應買致全未受償。由於被繼承人郭美珠已於民國（下
    同）93年6月7日死亡，經查其第一、二、三、四順序之繼承
    人均已向拋棄繼承。相對人為早日取得債權，實有聲請選任
    遺產管理人之必要等語。經審核相對人所提出之戶籍謄本17
    件、繼承系統表、本院彰院鳴92執育字第6386號債權憑證影
    本、財政部台灣省中區國稅財產歸屬資料清單影本等件及提
    出本院家事法庭鳴家雅93年度繼659字第0940018259號函就
    被繼承人郭美珠之繼承人甲○○等人93年度繼字第538號、
    第558號、第659號拋棄繼承事件經本院准予備查在案之結果
    ，認相對人之聲請，核與民法第1177條、第1178條第1項、
    第2項、第1176條第6項規定尚無不合，爰選任抗告人為被繼
    承人郭美珠之遺產管理人云云。
二、抗告意旨略以：被繼承人郭美珠於93年6月7日死亡，其繼承
    人均拋棄繼承，依經驗法則，其遺債必大於遺產，縱其親屬
    俱拋棄繼承，但並未喪失擔任遺產管理人之資格，且該等親
    屬對於郭美珠之遺產、遺債均較旁人知悉甚多，抗告人僅一
    公務機關，為免公器淪為私用，成為繼承人逃避訴訟之工具
    ，請依司法院74年10月15日（74）院台廳一字第05786號函
    示，廢棄原裁定，指定郭美珠之親屬為其遺產管理人等語。
三、經查被繼承人郭美珠遺有4筆不動產，此有財政部臺灣省中
    區國稅局財產歸屬資料清單在卷可憑，又被繼承人之長子甲
    ○○於本院準備程序中到庭陳稱上開不動產均設有第2、3順
    位之抵押權，被繼承人之負債已大於所遺留資產等語，此有
    本院準備程序筆錄可考，且據卷附本院92 年12月27日彰院
    鳴執育92年度執字第6386號公告內容，上開不動產已於92年
    間經債權人聲請強制執行而查封並進行第1次拍賣，故本件
    指定遺產管理人案係屬遺債大於遺產性質，國庫對被繼承人
    郭美珠之遺產確無客觀有形之期待利益。惟抗告人為公產管
    理機關，依國有財產法有關規定綜理國有財產業務，應依法
    行使權利並負擔義務，不能純以有形之利益為唯一考慮因素
    ，其執行事務縱未能增加國庫收益，甚或需墊付若干費用，
    國庫所受此微之有形之損害，與抗告人依法執行事務，維護
    並確保國家對財產管理應有之制度及秩序，國家整體所增加
    無形之利益，孰為輕重甚明，故原審以抗告人為本件遺產管
    理人，並非無據，抗告人指摘其係公器淪為私用或成為私人
    逃避訴訟之工具，令國庫蒙受損害云云，殊不足採。次查選
    任遺產管理人，除慮及管理遺產之公平性外，亦須考量其適
    切性，亦即應以對其遺產、遺債之情形瞭解較深者優先選任
    為宜。本件被繼承人郭美珠之繼承人雖均拋棄繼承，但其等
    與被繼承人均屬至親，且對被繼承人生前之財產及債權債務
    ，按理均較他人知之甚詳，對遺產之管理應不生窒礙，拋棄
    繼承亦無礙其擔任遺產管理人，而抗告人僅一公務機關，對
    被繼承人郭美珠之遺產、遺債及與相對人間之清償債務事件
    ，應無所知。是原審未查及此，逕予指定抗告人為遺產管理
    人，尚有未洽。末查依卷附之戶籍謄本顯示，甲○○為被繼
    承人郭美珠之長子，係62年6月12日生，戶籍地亦與被繼承
    人相同，本院斟酌其與被繼承人郭美珠關係密切，對被繼承
    人之債權債務關係應較他人清楚，年紀又非老邁，且其於本
    院準備程序時亦當場表示願意擔任本件遺產管理人，而相對
    人亦表示同意，故甲○○應較抗告人更能勝任遺產管理之事
    務，本件指定甲○○為被繼承人郭美珠之遺產管理人應為適
    當。綜上所述，抗告意旨指摘原裁定不當，求為廢棄，非無
    理由。爰將原裁定廢棄，改裁定如主文第2項所示。
四、據上論結，本件抗告為有理由，爰依非訟事件法第44條、第
    46條、第157條，民事訴訟法第492條，裁定如主文。
中    華    民    國    95    年    1     月    27    日
                          家事法庭審判長  鄭永玉
                                  法  官  王美惠
                                  法  官  蕭文學
以上正本係照原本作成。
本裁定除以適用法規顯有錯誤為理由，不得再抗告。如提再抗告
，應於收受送達後10日內向本院提出再抗告狀。並繳納抗告費新
臺幣1,000元。
                              法院書記官  謝鈴玉
中    華    民    國    95    年    1     月    27    日


司法院資訊處製作；財團法人民間司法改革基金會備份。
